【裁判字號】    98,訴,583
【裁判日期】    980827
【裁判案由】    偽證
【裁判全文】
臺灣雲林地方法院刑事判決               98年度訴字第583號
公  訴  人  臺灣雲林地方法院檢察署檢察官
被      告  甲○○
                    現於臺灣雲林監獄執行中
上列被告因偽證案件，經檢察官提起公訴（98年度偵字第2295號）
，被告於準備程序中就被訴事實為有罪之陳述，本院裁定由法官
一人進行簡式審判程序，判決如下：
    主  文
甲○○犯偽證罪，累犯，處有期徒刑拾月。
    事  實
一、甲○○前於民國94年間，因違反槍砲彈藥刀械管制條例案件
    ，經臺灣板橋地方法院以94年度簡字第5088號判處有期徒刑
     2月確定，並於95年2月6日易科罰金執行完畢。詎其猶不知
    悔悟，於97年4 月25日上午10時10分許，在臺灣板橋地方法
    院刑事第十八法庭審理劉耿宏涉嫌違反毒品危害防制條例案
    件（96年度訴字第4300號）時，經法官命以證人身分供前具
    結後，於進行交互詰問及訊問時，甲○○明知具結後應據實
    陳述，並不得為任何不實之陳述，詎仍於具結後就案情有重
    要關係之事實虛偽陳述稱: 「（檢察官問: 你安非他命的來
    源?） 答: 跟我朋友買的。」、「（檢察官問: 跟誰買?）
    答: 小胖。」、「（檢察官問: 除了小胖外?） 答: 其他沒
    有了。」、「（檢察官問: 你如何向小胖買毒品?） 答: 是
    小胖主動打電話問我要不要買。」、「 (檢察官問: 你在檢
    察官前說你有向劉耿宏買過安非他命，是否虛偽陳述?) 答:
    是，因為那時我和劉耿宏有過節。我有作模型的習慣，劉耿
    宏有時叫我幫他模型，他有時錢會不夠，欠我錢，我向他要
    錢，我口氣不好，他叫人家砸我的車。」、「（檢察官問:
    你只因為劉耿宏買模型的錢不夠，你就指證劉耿宏販毒?）
    答: 是，而且劉耿宏砸我車時也有打傷我。」、「（檢察官
    問: 為何偵查中你向檢察官說向劉耿宏購買毒品的時間、地
    點、次數都很詳細?） 答: 那是編的」、「（檢察官問: 提
    示95年度聲監續字第622 號監察卷第67頁95年5 月9 日凌晨
    1 時53分通聯譯文，是否為你和劉耿宏的對話？）答: 是的
    ，內容是我和劉耿宏在買模型。」、「（檢察官問: 譯文中
    你是要劉耿宏拿什麼給你看?） 答: 大和艦隊模型。」、「
    （檢察官問: 為何劉耿宏要說他現在有一條路比你還好?）
    答: 時間太久，我忘記了。」、「（檢察官問: 劉耿宏說半
    個三萬七是何意?） 答: 那是組裝的艦隊，半個可能是指模
    型的一半，我有點忘記了。」、「（檢察官問: 你說現在你
    回去拿錢，你是要拿錢跟劉耿宏買什麼?） 答: 模型。」、
    「（檢察官問: 是否劉耿宏向你調毒品?） 答: 我跟劉耿宏
    沒有毒品的往來。」、「（受命法官問: 提示九十五年度偵
    續字第五五七號偵查卷第一八四頁，這是否為你在偵查中簽
    的結文?） 答: 是的。我在偵查中是作偽證。」……等語，
    而就證述劉耿宏是否有販賣第二級毒品安非他命一節為不實
    事項之陳述，資以迴護劉耿宏，幸承審合議庭法官不採其證
    詞，而未誤判。
二、案經臺灣高等法院檢察署告發後由臺灣雲林地方法院檢察署
    檢察官偵查起訴。
    理  由
一、本案被告甲○○所犯之罪，係死刑、無期徒刑、最輕本刑為
    3 年以上有期徒刑以外之罪，其於準備程序就前揭被訴事實
    為有罪之陳述，經受命法官告知簡式審判程序之旨，並聽取
    其與公訴人之意見後，本院合議庭裁定由受命法官獨任進行
    簡式審判程序，是本案之證據調查，依刑事訴訟法第273 條
    之2 規定，不受同法第159 條第1 項、第161 條之2 、第16
    1 條之3 、第163 條之1 及第164 條至第170 條規定之限制
    ，合先敘明。
二、上開犯罪事實，業據被告在檢察官面前及本院審理中坦承不
    諱，復有該案（臺灣板橋地方法院檢察署95年度偵續字第55
    7 號）偵訊筆錄、證人結文及臺灣板橋地方法院刑事第十八
    法庭97年4 月25日審判筆錄、證人結文等在卷可稽，足認被
    告之自白與事實相符，可以採信，是本件事證明確，被告上
    述犯行洵堪認定，應依法論科。
三、論罪科刑之理由：
  (一)按刑法上之偽證罪，為形式犯，不以結果之發生為要件，證
    人於供前或供後具結而就案情有重要關係事項，故為虛偽陳
    述，其犯罪即成立，而該罪所謂於案情有重要關係之事項，
    則指該事項之有無，足以影響於裁判之結果者而言，至於其
    虛偽陳述，法院已否採為裁判或檢察官據為處分之基礎，或
    有無採為基礎之可能，皆於偽證罪之成立無影響（最高法院
    71年臺上字第8127號判例意旨參照）。本案被告在審理中虛
    偽陳述劉耿宏未販賣安非他命給伊，雖為承辦該案之法官所
    不採信，依前說明，仍無解於被告之罪責。核被告所為，係
    犯刑法第168 條之偽證罪。
  (二)被告有事事欄記載之前科，此有臺灣高等法院被告前案紀錄
    表在卷可稽，其於受徒刑之執行完畢後，5 年以內故意再犯
    本件有期徒刑以上之罪，為累犯，應依刑法第47條第1 項規
    定加重其刑。又被告在其偽證之案件（98年度偵字第2295號
    ）偵查終結前自白犯罪，於本院審理時亦自白犯罪，應依刑
    法第172 條之規定減輕其刑，依法先加後減之。
  (三)爰審酌被告在法官面前以證人身分具結後，仍虛偽陳述劉耿
    宏未販賣安非他命給伊，企圖讓劉耿宏脫免販賣第二級毒品
    之刑責，其行為影響審判之正確性，足使採證錯誤，判斷失
    平，並令事實不明，妨害國家司法權之公正行使，增加訴訟
    資源之無端浪費，誠屬不該，但本院念及被告犯後坦承犯罪
    ，態度尚佳，且被告自承高職肄業，智識程度不高，暨參酌
    被告之前科素行，公訴檢察官及被告對本案刑度之意見等一
    切情狀，量處如主文所示之刑。
四、應適用之法律：
  (一)刑事訴訟法第273 條之1 第1 項、第299 條第1 項前段。
  (二)刑法第168 條、第47條第1項、第172 條。
本案經檢察官乙○○到庭執行職務
中    華    民    國    98    年    8     月    27    日
                  刑事第二庭    法  官  陳  定  國
以上正本證明與原本無異。
如不服本判決應於收受判決後10日內向本院提出上訴書狀，並應
敘述具體理由；其未敘述上訴理由者，應於上訴期間屆滿後20日
內向本院補提理由書（均須按他造當事人之人數附繕本）。「切
勿逕送上級法院」。
                                書記官  魏  輝  碩
中    華    民    國    98    年    8     月    27    日
附錄法條：刑法第168條
中華民國刑法第168 條：（偽證罪）
於執行審判職務之公署審判時或於檢察官偵查時，證人、鑑定人
、通譯於案情有重要關係之事項，供前或供後具結，而為虛偽陳
述者，處7 年以下有期徒刑。


司法院資訊處製作；財團法人民間司法改革基金會備份。
